臺灣臺中地方法院刑事裁定
111年度單禁沒字第538號
聲  請  人  臺灣臺中地方檢察署檢察官
被      告  李嬿英


                    （另案於法務部○○○○○○○○○執行中）
上列聲請人因被告違反毒品危害防制條例案件（111年度戒毒偵
字第162、164、165、167號），聲請單獨宣告沒收（111年度聲
沒字第440號），本院裁定如下：
    主    文
扣案如附表編號1至6所示之物，均沒收銷燬之；扣案如附表編號
8所示之物沒收。
其餘聲請駁回。
    理    由
一、聲請意旨略以：
  ㈠臺中市政府警察局第六分局警員於民國109年8月16日中午12
    時40分許，在臺中市西屯區西屯路2段與大弘街之交岔路口
    旁，查獲被告李嬿英施用第一級毒品海洛因及第二級毒品甲
    基安非他命，及持有一級毒品海洛因、第二級毒品甲基安非
    他命及四氫大麻酚煙草案件（109年度毒偵字第2889號、110
    年度毒偵緝字第286號，110年度戒執一字第144號，111年度
    戒毒偵字第162號，下稱第1案）；臺中市政府警察局第一分
    局警員於110年1月25日上午9時10分許，在臺中市○區○○○道0
     段000號前，查獲被告施用第一級毒品海洛因及第二級毒品
    甲基安非他命案件（110年度毒偵字第440號、110年度毒偵
    緝字第288號，110年度戒執一字第144號，111年度戒毒偵字
    第164號，下稱第2案）；臺中市政府警察局第二分局警員於
    110年3月15日中午12時53分許，在被告友人林紀忠位於臺中
    市○區○○路000號住處前，查獲被告施用第一級毒品海洛因及
    第二級毒品甲基安非他命案件（110年度毒偵字第1021 號、
    110年度毒偵緝字第289號，110年度戒執一字第144 號，111
    年度戒毒偵字第165號，下稱第3案）；臺中市政府警察局第
    一分局警員於110年8月4日下午4時20分許，在臺中市○區○○
    路0段00號1樓統一便利超商，緝獲被告施用及持有第一級毒
    品海洛因、施用第二級毒品甲基安非他命案件（110年度毒
    偵字第2737號、111年度戒毒偵字第167 號，下稱第4案）；
    上開4案均經臺灣臺中地方檢察署（下稱臺中地檢署）檢察
    官於111年5月11日以111年度戒毒偵字第162、164、165、16
    7號為不起訴處分確定。
  ㈡第1案扣案之海洛因3小包（總毛重1.16公克，臺中地檢署109
    年度毒保字第361號），經鑑驗後，係第一級毒品海洛因；
    扣案之甲基安非他命5小包（總毛重11.48公克，臺中地檢署
    109年度安保字第1157號），經鑑驗後，均係第二級毒品甲
    基安非他命；扣案之大麻煙草1小包（驗前淨重0.5513公克
    ，臺中地檢署109年度毒保字第361號），經鑑驗後，係第二
    級毒品四氫大麻酚，上開毒品均屬違禁物。第2案扣案之吸
    食器1組、鏟管1支、注射針筒2支（臺中地檢署110年度保管
    字第783 號），經鑑驗後，分別含有第二級甲基安非他命、
    第一級毒品海洛因、第一級毒品海洛因及第二級甲基安非他
    命等成分，均屬違禁物。第3案扣案之注射針筒4支、吸食器
    2組（臺中地檢署110年度保管字第1605號），經鑑驗後，分
    別係含有第一級毒品海洛因、第二級甲基安非他命等成分，
    均屬違禁物。第4案扣案之海洛因殘渣袋1只（臺中地檢署11
    0年度保管字第3240號），經鑑驗後，含有第一級毒品海洛
    因成分，亦屬違禁物。上開毒品或含有毒品成分之器具，爰
    依刑法第40條第2項、毒品危害防制條例第18條第1 項前段
    之規定，聲請宣告沒收並銷燬之。
  ㈢第1案扣案之注射針筒1支（臺中地檢署109年度保管字第3861
    號）、第4案扣案之注射針筒1支（臺中地檢署110年度保管
    字第3240號），均為被告所有供犯罪所用之物，爰依刑法第
    40條第3項、第38條第2項前段之規定，聲請宣告沒收。
二、按違禁物，不問屬於犯罪行為人與否，沒收之，且得單獨宣
    告沒收，刑法第38條第1項及第40條第2項分別定有明文；又
    查獲之第一、二級毒品，不問屬於犯罪行為人與否，均沒收
    銷燬之，毒品危害防制條例第18條第1項亦有明定。復按供
    犯罪所用、犯罪預備之物或犯罪所生之物，屬於犯罪行為人
    者，得沒收之；又檢察官依第253條或第253條之1為不起訴
    或緩起訴之處分者，對刑法第38條第2項、第3項之物及第38
    條之1第1項、第2項之犯罪所得，得單獨聲請法院宣告沒收
    ，刑法第38條第2項前段、刑事訴訟法第259條之1亦定有明
    文。而毒品危害防制條例第18條第1項之規定，得諭知沒收
    並銷燬者，以查獲之毒品及專供製造或施用毒品之器具為限
    ，並不及於毒品之包裝袋、吸食器及分裝匙等工具，然若毒
    品本身已經微量附著器具內，無從析離，該器具自應隨同毒
    品一併沒收銷燬（最高法院94年度台上字第6213號判決意旨
    參照）。
三、經查：
  ㈠被告前開施用毒品案件，經本院以109年度毒聲字第735號裁
    定令入勒戒處所觀察、勒戒後，因有繼續施用毒品之傾向，
    經本院以110年毒聲字第1237號裁定令入戒治處所施以強制
    戒治，因所受強制戒治已逾6個月，且處遇成效經評定為合
    格，認無繼續執行強制戒治之必要，於111年4月15日釋放出
    所，並由臺中地檢署檢察官以111年度戒毒偵字第162、164 
    、165、167號為不起訴處分確定等情，有前揭不起訴處分書
    及臺灣高等法院被告前案紀錄表在卷可稽，並經本院核閱前
    開4案之偵查卷宗屬實。
  ㈡又被告上開4次犯行，分別扣得如附表編號1至3、編號4、編
    號5、編號6所示之物，分別送請衛生福利部草屯療養院鑑驗
    結果，各檢出第一級毒品海洛因、第二級毒品甲基安非他命
    、第二級毒品四氫大麻酚等情（詳如附表「鑑驗結果」欄所
    示），此有衛生福利部草屯療養院109年8月18日草療鑑字第
    1090800261號鑑驗書、110年2月4日草療鑑字第1100100389
    號鑑驗書、110年3月29日草療鑑字第1100300402號鑑驗書、
    110年8月12日草療鑑字第1100800059號鑑驗書各1份附卷可
    稽（見109年度核交字第3012號卷第13頁、110年度毒偵字第
    440號卷第175頁、110年度毒偵字第1021號卷第129頁、110
    年度核交字第2268號卷第4頁），而海洛因、甲基安非他命
    、四氫大麻酚分別為毒品危害防制條例第2條第2項第1 款、
    第2款所規定之第一級、第二級毒品，均屬違禁物，且附表
    編號4、5、6之物，確已分別附著有第一級毒品海洛因、第
    二級毒品甲基安非他命，且以現今所採行之鑑驗方式，無法
    將吸食器、鏟管、注射針筒及殘渣袋中殘留之毒品與之完全
    析離，應整體視為查獲之毒品，而屬違禁物無訛。是扣案如
    附表編號1至6所示之物，均應依毒品危害防制條例第18條第
    1項前段規定沒收銷燬之；又盛裝前開海洛因、甲基安非他
    命、四氫大麻酚之外包裝袋，以現今所採行之鑑驗方式，亦
    無法將毒品與包裝袋完全析離，應整體視為查獲之毒品，一
    併宣告沒收銷燬之；至因鑑驗而耗用部分既已滅失，自毋庸
    再宣告沒收銷燬。
  ㈢另附表編號8所示之注射針筒1支，係被告所有，且供其為上
    開第4案犯行即110年8月4日施用第一級毒品海洛因所用之物
    ，業經被告於偵查中供承在卷（見110年度毒偵字第2737 號
    卷第169頁反面），應依刑法第38條第2項前段之規定，宣告
    沒收之。
  ㈣至被告於上開第1案即109年8月16日在臺中市西屯區西屯路2
    段與大弘街之交查口為警查獲時所扣得如附表編號7所示之
    注射針筒1支，雖為被告所有，惟被告該次施用毒品之方式
    係將海洛因和甲基安非他命一起放在玻璃球內燒烤後吸食所
    產生之煙霧，扣案之注射針筒並非供該次施用毒品所用，而
    係更早之前施用海洛因時所用之物等情，業據被告於偵查中
    供述明確（見109年度毒偵字第2889卷第146頁），是以，扣
    案如附表編號7所示之注射針筒，既非供被告該次犯罪所用
    之物，檢察官就此部分之物聲請沒收，難認有據。
  ㈤綜上所述，檢察官聲請將附表編號1至6所示之物沒收銷燬；
    附表編號8所示之物沒收，核無不合，應予准許；至附表編
    號7部分，則於法不符，應予駁回。
四、依刑事訴訟法第220條、第259條之1 、第455條之36第1項前
    段、第2項，毒品危害防制條例第18條第1項前段，刑法第11
    條、第38條第2項、第40條第2項、第3項，裁定如主文。
中　　華　　民　　國　　111 　年　　6 　　月　　30　　日
                  刑事第八庭    法  官  江文玉
以上正本證明與原本無異。
如不服本裁定，應於收受送達後5日內向本院提出抗告狀。（應
附繕本）　　　　　　　　　
                                書記官  黃珮華
中　　華　　民　　國　　111 　年　　6 　　月　　30　日
【附表】
編號   扣案物品名稱及數量              鑑驗結果 備註 1 第一級毒品海洛因3包（及外包裝袋3只，總毛重1.16公克） 一、臺中地檢署109年度毒保字第361號扣押物品清單 二、衛生福利部草屯療養院109年8月18日草療鑑字第1090800261號鑑驗書： 1.檢品編號：B0000000 2.檢品外觀：白色粉末 3.送驗淨重：0.1857公克 4.驗餘淨重：0.1764公克 5.檢出結果：一級毒品 海洛因 備考：送驗白色粉末3包，總毛重1.16公克，送驗單位指定鑑驗1包（編號3）。 第1案 2 第二級毒品甲基安非他命安5包（及外包裝袋5只，總毛重11.48公克） 一、臺中地檢署109年度安保字第1157號扣押物品清單 二、衛生福利部草屯療養院109年8月18日草療鑑字第1090800261號鑑驗書： 1.檢品編號：B0000000 2.檢品外觀：透明結晶 3.送驗淨重：8.4940公克 4.驗餘淨重：8.4842公克 5.檢出結果：二級毒品 甲基安非他命  1.檢品編號：B0000000 2.檢品外觀：透明結晶 3.送驗淨重：0.5395公克 4.驗餘淨重：0.5191公克 5.檢出結果：二級毒品 甲基安非他命 備考：送驗透明晶體5包，總毛重11.48公克，送驗單位指定鑑驗2包（編號4、6）。  3 第二級毒品大麻煙草1包（及外包裝袋1只） 一、臺中地檢署109 年度毒保字第361 號扣押物品清單 二、衛生福利部草屯療養院109年8月18日草療鑑字第1090800261號鑑驗書： 1.檢品編號：B0000000 2.檢品外觀：煙草 3.送驗淨重：0.5513公克 4.驗餘淨重：0.4434公克 5.檢出結果：二級毒品 四氫大麻酚  4 ⑴吸食器1組 ⑵鏟管1支 ⑶注射針筒2支 一、臺中地檢署110 年度保管字第783號扣押物品清單 二、衛生福利部草屯療養院110年2月4日草療鑑字第1100100389號鑑驗書： 1.檢品編號：B0000000 2.檢品外觀：吸食器 3.送驗數量：乙組 4.驗餘數量：乙組 5.檢出結果：二級毒品 甲基安非他命  1.檢品編號：B0000000 2.檢品外觀：鏟管 3.送驗數量：乙支 4.驗餘數量：乙支 5.檢出結果：一級毒品 海洛因  1.檢品編號：B0000000 2.檢品外觀：注射針筒 3.送驗數量：乙支 4.驗餘數量：乙支 5.檢出結果：一級毒品 海洛因             二級毒品 甲基安非他命 備考：送驗注射針筒2支，送驗單位指定鑑驗注射針筒1支。 第2案 5 ⑴注射針筒4支 ⑵玻璃球吸食器2組 一、臺中地檢署110 年度保管字第1605號扣押物品清單 二、衛生福利部草屯療養院110年3月29日草療鑑字第1100300402號鑑驗書： 1.檢品編號：B0000000 2.檢品外觀：注射針筒 3.送驗數量：乙支 4.驗餘數量：乙支 5.檢出結果：一級毒品 海洛因 備考：送驗注射針筒4支，送驗單位指定鑑驗注射針筒乙支。 　  1.檢品編號：B0000000 2.檢品外觀：玻璃球吸食器 3.送驗數量：乙組 4.驗餘數量：乙組 5.檢出結果：二級毒品 甲基安非他命 備考：送驗玻璃球吸食器2組，送驗單位指定鑑驗玻璃球吸食器1組。 第3案 6 海洛因殘渣袋1只 一、臺中地檢署110 年度保管字第3240號扣押物品清單 二、衛生福利部草屯療養院110年8月12日草療鑑字第1100800059號鑑驗書 1.檢品編號：B0000000 2.檢品外觀：殘渣袋 3.送驗數量：乙只 4.驗餘數量：乙只　  5.檢出結果：一級毒品 海洛因 第4案 7 注射針筒1支 臺中地檢署109年度保管字第3861號扣押物品清單 第1案 8 注射針筒1支 臺中地檢署110年度保管字第3240號扣押物品清單 第4案